臺灣高等法院高雄分院刑事判決　　　　 95年度上易字第854號
上　訴　人　臺灣高雄地方法院檢察署檢察官
被　　　告　乙○○
選任辯護人　陳昆和律師
上列上訴人因被告業務過失傷害案件，不服臺灣高雄地方法院93
年度易字第744 號中華民國95年9 月29日第一審判決（起訴案號
：臺灣高雄地方法院檢察署88年度偵字第14336 號），提起上訴
，本院判決如下：
    主  文
上訴駁回。
    理  由
一、公訴意旨略以：被告乙○○為高雄縣長庚紀念醫院（以下簡
    稱長庚醫院）新陳代謝科住院醫師（現已離職），為從事業
    務之人，緣甲○○○之夫陳登掘因罹患糖尿病致右腳受傷未
    癒，於87年11月29日前往該醫院住院就診，由該醫院陳榮福
    （另經檢察官為不起訴處分）任主治醫師負責診療。至87年
    12月7 、8 日，原告知家屬已痊癒可出院，詎至87年12月11
    日下午3 時，突出現發燒、冷顫，看顧之陳照美（陳登掘之
    妹）見狀，即刻通知在該區值班之黃美娟（另經檢察官為不
    起訴處分）速請醫師到場，惟經多次反應均不置理及當日下
    午4 時，甲○○○至醫院探視發現此情，轉向適接班之護士
    劉楓玲（另經檢察官為不起訴處分）反應，劉楓玲即於20分
    後至病房，發現病人陳登掘有畏寒顫抖情形，然體溫正常，
    乃予覆被並囑多喝開水。至當日下午5 時，陳登掘仍出現高
    溫發燒，下午5 時30分許，更有嘔吐情形，逢被告乙○○醫
    師輪值晚班，先後於接獲劉楓玲聯絡後，被告本應注意急速
    趕往處理，而依當時情形又非不能注意，竟疏於注意，僅指
    示劉楓玲給予退燒藥及止吐劑及肛門塞劑退燒。遲至下午6
    時30分許，病人出現呼吸喘息困難，劉楓玲再次通知，被告
    乙○○醫師始於下午6 時45分抵病房探視，此時病人精神已
    虛弱，肺部聽診亦有喘鳴音，於指示劉楓玲投以支氣管鬆弛
    劑。下午7 時許，劉楓玲於投該藥劑第2 次時，竟發現陳登
    掘皮膚冷溼及無呼吸、心跳，雖即進行急救，然因自發病後
    遲延治療，結果仍造成缺氧性腦病變而成為植物人之重傷害
    。延至89年4 月21日，陳登掘終因多年控制不良之糖尿病加
    上痛風性關節炎，最後免疫力減弱，引發多重器官衰竭、尿
    毒症及敗血症死亡。認被告涉有刑法第276 條第2 項後段之
    業務過失致重傷罪嫌等語。
二、公訴意旨認被告涉有刑法第276 條第2 項後段業務過失致重
    傷罪嫌，係以被害人陳登掘係糖尿病住院，自87年12月11日
    下午3 時起，住院中病情發生變化，呈發燒、冷顫現象，雖
    值班護士劉楓玲多次通知被告乙○○醫師前往處理，惟被告
    竟延至當日晚間6 時45分許，始抵達病房，前後延遲近2 小
    時，被害人終成植物人並延至89年4 月21日死亡等情，業經
    證人陳照美、劉楓玲證述屬實，而本件經檢察官囑託行政院
    衛生署醫事審議委員會鑑定結果，亦認被告未及時診治，若
    其及時採取必要之診治措施當可避免缺氧性腦病變之發生，
    並舉該委員會第88236 號鑑定書、勘驗筆錄、驗斷書、相驗
    屍體證明書為證。訊據被告乙○○固坦承於前開時間為長庚
    醫院之值班住院醫師，且於87年12月11日下午5 時許值班護
    士劉楓玲告知病患陳登掘病狀時，並未親自前往診治，而僅
    以電話醫囑之方式指示給予退燒藥、止吐劑及肛門塞劑退燒
    ，直至18時30分許，病人出現呼吸喘息困難，劉楓玲再次通
    知，被告始於18時45分抵病房探視等情不諱，惟否認有業務
    過失之犯行，辯稱：「關於行政院醫事審議委員會鑑定意見
    部份：(一)我們雖未給予注射支氣管擴張劑，但當時已經有給
    他吸氣式之擴張劑，學理上吸氣式會比注射劑好。(二)鑑定意
    見認為我們未抽取動脈血氧氣分析部分，該動作是為了判斷
    病人是呼吸性或是代謝性酸中毒，但臨床上我們已經判定為
    呼吸性酸中毒，所以不需要做該項分析，如果有做的話，則
    須耗時2 、30分鐘，這會來不及，而且沒有必要。(三)關於血
    液培養部分：(1)病人並無敗血症之徵兆，因為若有敗血症通
    常會血壓下降之情形，但病人沒有這種情形。(2)如果做血液
    培養的話，需時3 到7 天，況此僅止培養試驗，另要再做抗
    藥性試驗，又需要耗時20小時以上，是故如做此試驗，勢必
    緩不濟急。(3)實際上病歷上顯示，該病人已經做了兩種抗生
    素，第一代、第二代，第一代抗生素並沒有作用，第二代已
    經有壓抑住了。而且就算第二代並未完全壓抑住病菌，也會
    使病菌數減少，會降低血液培養之產出率，甚至可能沒有。
    所以血液培養做了也是沒有幫助於病症之判斷。我們事後檢
    驗出來之細菌名稱為KP菌，給的第一劑是Dicloxacillin 結
    果對於該細菌沒有作用，後來原主治醫師是給Cefprozil(通
    名為Keflor) 。(四)關於遲延治療部分，我是5 點以後才擔任
    值班，該病人這三天內有感冒之情形，5 點到6 點半之間，
    我們認為是一般感冒症狀，故我值班後主觀上認定為病人是
    原來感冒症狀之延續，處理方式也依一般感冒方式處理。六
    點半之後病人才出現急性之症狀，後來部分就是依我們急性
    之急救之常規處理，故我們認為並無遲延」等語。
三、按犯罪事實應依證據認定之，無證據不得認定犯罪事實；次
    按不能證明被告犯罪者，應諭知無罪之判決，刑事訴訟法第
    154 條第2 項、第301 條第1 項分別定有明文。又事實之認
    定，應憑證據，如未能發現相當證據，或證據不足以證明，
    自不能以推測或擬制之方法，為裁判基礎；且認定不利於被
    告之事實須依積極證據，苟積極證據不足為不利於被告事實
    之認定時，即應為有利於被告之認定；另認定犯罪事實所憑
    之證據，雖不以直接證據為限，間接證據亦包括在內，然而
    無論直接證據或間接證據，其為訴訟上之證明，須於通常一
    般之人均不致有所懷疑，而得確信其為真實之程度者，始得
    據為有罪之認定，倘其證明尚未達到此一程度，而有合理之
    懷疑存在而無從使事實審法院得有罪之確信時，即應由法院
    為諭知被告無罪之判決（最高法院40年台上字第86號、30年
    台上字第816 號、76年台上字第4986號分別著有判例參照）
    。
四、經查：
  (一)程序方面：
  (1)按被告以外之人於審判外之言詞或書面陳述，除法律有規定
    者外，不得作為證據，刑事訴訟法第159 條第1 項固定有明
    文。惟按除顯有不可信之情況外，公務員職務上製作之紀錄
    文書、證明文書，及從事業務之人於業務上或通常業務過程
    所須製作之紀錄文書、證明文書，亦得為證據，刑事訴訟法
    第159 條之4 第1 款、第2 款亦分別定有明文。卷附之病患
    陳登掘、董菊、柳來傳、李麒麟、黃雅津之病歷資料及護理
    紀錄，為從事醫療業務之醫護人員於業務上所須製作之紀錄
    文書，且係於從事醫療業務行為過程中所製作，並非事後預
    見有作為爭執或訴訟使用可能性時始行製作，並無顯不可信
    之情況，依法自得作為證據。至臺灣高雄地方法院檢察署相
    驗屍體證明書係檢察官督同法醫師相驗屍體後於職務上所製
    作之證明文書，而臺灣高雄地方法院檢察署法醫師複驗解剖
    紀錄報告則為法醫師複驗解剖後於職務上所製作之紀錄文書
    ，均為公務員於職務上製作之紀錄、證明文書，且公務員如
    為不實之登載，依法均須負刑事責任，自有一定程序之真實
    性擔保，復無其他顯不可信之情況，依法亦得作為證據。
  (2)次按刑事訴訟法第159 條之4 第2 款固規定從事業務之人於
    業務上或通常業務過程中所須製作之紀錄文書、證明文書，
    亦得為證據，然衡之立法者係因該文書，係「於通常業務過
    程不間斷、有規律而準確之記載，通常有會計人員或記帳人
    員等校對其正確性，大部分紀錄係完成於業務終了前後，無
    預見日後可能會被提供作為證據之偽造動機，其虛偽之可能
    性小，何況如讓製作者以口頭方式於法庭上再重現過去之事
    實或數據亦有困難，因此其亦具有一定程度之不可代替性，
    除非該等紀錄文書或證明文書有顯然不可信之情況，否則有
    承認其為證據之必要。」（刑事訴訟法第159 條之4 立法理
    由第3 項參照），卷附之死者陳登掘診斷證明書（見偵查卷
    第5 頁、相驗卷第5 頁）及病歷摘要 (見相驗卷第13-15 頁
    ），係經醫院診治之紀錄資料，醫師即被告於88年5 月4 日
    及陳登掘死亡後之89年4 月21日所開具，惟經查病患之病歷
    資料顯示，陳登掘係於87年11月29日前往該醫院就診住院，
    89年4 月21日出院死亡。故該診斷證明書係病患入院後月餘
    及1 年有餘死亡後所開具，但內容實係其通常診療業務過程
    中之記載，且「無預見日後可能會被提供作為證據之偽造動
    機」，屬醫師於通常診療過程中所記載之病患病歷資料，係
    屬刑事訴訟法第159 條之4 第2 款所定之「從事業務之人於
    業務上或通常業務過程中所須製作之紀錄文書、證明文書」
    亦無顯不可信之情況，應有證據能力。
  (3)然按被告以外之人於審判外之陳述，雖不符前四條之規定，
    而經當事人於審判程序同意作為證據，法院審酌該言詞陳述
    或書面陳述作成時之情況，認為適當者，亦得為證據。當事
    人、代理人或辯護人於法院調查證據時，知有第159 條第1
    項不得為證據之情形，而未於言詞辯論終結前聲明異議者，
    視為有前項之同意，刑事訴訟法第159 條之5 亦規定甚明。
    本件告訴人陳政雄於警訊中之供述及死者陳登掘之診斷證明
    書，雖屬被告以外之人於審判外之言詞或書面陳述，惟被告
    及其辯護人於法院調查證據時，均知有上情而未於言詞辯論
    終結前聲明異議。且告訴人陳政雄之陳述係在執法機關詢問
    時依法定程序所為，而陳登掘診斷證明書亦為合格醫師陳榮
    福依病歷及其診療過程所見情狀而為記載，本院審酌其作成
    時之情狀，認為以之作為證據，並無不適當之處，自得作為
    證據。
  (4)至於另案被告陳榮福、劉楓玲、黃美娟於檢察官偵訊中之供
    述，雖未經檢察官依證人詰問程序命具結後詰問，惟其等於
    偵訊中均係以被告身分接受訊問，而非以證人身分接受詰問
    ，固非屬「依法應具結」之人，但若以之充當其他被告之證
    據，則仍應履行具結之程序，惟依刑事訴訟法第158 條之4
    規定「除法律另有規定外，實施刑事訴訟程序之公務員因違
    背法定程序取得之證據，其有無證據能力之認定，應審酌人
    權保障及公共利益之均衡維護。」，按刑事訴訟，係以確定
    國家具體之刑罰權為目的，為保全證據並確保刑罰之執行，
    於訴訟程序之進行，已有相當之限制，基於維持正當法律程
    序、司法純潔性及抑止違法偵查之原則，實施刑事訴訟程序
    之公務員不得任意違背法定程序實施偵查，若僅因程序上未
    經具結之瑕疵，致使許多與事實相符之證據，無例外地被排
    除而不用，例如案情重大，然違背法定程序之情節輕微，若
    遽捨棄該證據不用，被告可能逍遙法外，此與國民感情相悖
    ，難為社會所接受，自有害於審判之公平正義，因此，共同
    被告之偵訊筆錄證據，為兼顧程序正義及發現實體真實，應
    由法院於個案審理中，就個人基本人權之保障及社會安全之
    維護，依比例原則及法益權衡原則，予以客觀之判斷，亦即
    應就一違背法定程序之程度。二違背法定程序時之主觀意圖
    。三違背法定程序時之狀況（即程序之違反是否有緊急或不
    得已之情形）。四侵害犯罪嫌疑人或被告權益之種類及輕重
    。五犯罪所生之危險或實害。六禁止使用證據對於預防將來
    違法取得證據之效果。七偵審人員如依法定程序，有無發現
    該證據之必然性。八證據取得之違法對被告訴訟上防禦不利
    益之程度等情狀予以審酌，以決定應否賦予證據能力（最高
    法院93年台上字第664 判例參照）。茲另案被告陳榮福、劉
    楓玲、黃美娟亦各因本件醫療糾紛而被偵辦，於偵查中向檢
    察官所為之陳述綦詳，當事人亦均不再請求傳訊命具結以行
    交互詰問，此部分證據資料，於刑事訴訟法證據章修正後，
    亦無限制援用，審酌上揭各事項人權保障及公共利益、公平
    正義之均衡維護，自應認其有證據能力。即尚不能僅以其未
    經具結即認為無證據能力。
  (5)按「法院或檢察官得囑託醫院、學校或其他相當之機關、團
    體為鑑定，或審查他人之鑑定，並準用第203 條至第206 條
    之1 之規定。」、「鑑定之經過及其結果，應命鑑定人以言
    詞或書面報告。」，亦分別為刑事訴訟法第208 條第1 項前
    段、第206 條第1 項定明定。是經法院或檢察官囑託相當之
    機關為鑑定後，經鑑定人以書面報告其鑑定之結果者，即屬
    刑事訴訟法第159 條第1 項所謂之「法律有規定者」，不受
    該條項規定「不得作為證據」之限制。且刑事訴訟法第208
    條第1 項前段對於法院或檢察官囑託相當之機關為鑑定之情
    形，僅規定：「準用第203 條至第206 條之1 之規定」，至
    於同法第202 條有關「鑑定人應於鑑定前具結」之規定，則
    不在準用之列。故於法院或檢察官囑託相當之機關為鑑定，
    而該受囑託機關以書面報告鑑定結果之情形，既非屬依法應
    具結者。是同法第158 條之3 有關「證人、鑑定人依法應具
    結而未具結者，其證言或鑑定意見，不得作為證據」之規定
    ，於此時即無適用之餘地。卷附行政院衛生署醫事審議委員
    會89年2 月10日衛署醫字第89006551號函檢附之第88236 號
    鑑定書（以下稱醫審會88236 號鑑定書）、法務部法醫研究
    所89年12月15日法醫所鑑字第0622號法醫證物審查鑑定書
    ，分別係該機關於偵查中受檢察官囑託而進行鑑定後所為之
    鑑定結果書面報告；行政院衛生署醫事審議委員會94年3 月
    23日第0000000 號鑑定書（以下稱醫審會930228號鑑定書）
    ，係該機關於本院90年度訴字第248 號民事案件審理中，受
    法院囑託而進行鑑定後所為之鑑定結果書面報告；至於國立
    台灣大學醫學院95年8 月1 日 (95) 醫秘字第0791函附之「
    鑑定（諮詢）案件回覆書」（以下簡稱台大鑑定案件回覆書
    ），則係該機關受原審法院囑託而進行鑑定後所為之鑑定結
    果書面報告，揆諸上開說明，自亦得作為證據。
  (二)實體方面：
  (1)死者陳登掘係於87年11月29日因罹糖尿病致右腳受傷感染引
    發敗血症，而前往長庚醫院急診後轉床住院醫治，治療後病
    情一度穩定，惟至87年12月11日下午4 時20分，證人陳照美
    及值班護士反應陳登掘有冷顫之情形時，劉楓玲乃請陳照美
    加強病人之保暖及多喝水，並為陳登掘測量體溫結果約38度
    左右，證人劉楓玲乃請病人先吃退燒藥及抗生素；當日5 時
    許，因陳照美向劉楓玲反應病人仍在發燒，劉楓玲乃以電話
    聯絡被告乙○○醫師，並告知陳登掘之病況，惟被告竟未親
    自前往診治，而僅依值班護士劉楓玲之報告即以電話醫囑之
    方式，指示護士劉楓玲先給予病人退燒藥；至當日5 時30分
    許，家屬向護士劉楓玲告知陳登掘在嘔吐，經護士劉楓玲以
    電話向被告報告後，被告仍未親自前往病房診治，而僅於電
    話中指示護士劉楓玲給予病患止吐針劑及退燒之肛門塞劑；
    直至當日6 時30分許，病人發生呼吸急促及冒冷汗之情形，
    經劉楓玲測量其血糖並未發現血糖有明顯下降之情形，經通
    知被告後，被告始於同日下午6 時45分許前來看診，並指示
    給予病患支氣管鬆弛劑；至同日7 時許，護士劉楓玲準備給
    予第二次支氣管鬆弛劑時，陳登掘即發生休克狀況，雖經急
    救，仍造成缺氧性腦病變而成為植物人等情，業經證人陳照
    美、廖美麗、劉楓玲於偵訊中證述明確，且為被告所不爭執
    ，並有陳登掘相關病歷資料及診斷證明書在卷可稽，足信為
    真實。
  (2)是本件所應審酌者，乃：被告是否有遲延診療或未親自診
    療之疏失？被告所採取之醫療措施是否有疏失？如被告
    有疏未注意之過失，其與病患之重傷害或死亡結果間有無相
    當因果關係？茲分論如下：
    被告於87年12月11日下午5 時及同日5 時30分接獲護士劉
      楓玲之報告後，並未就病患陳登掘之病況親自診療，而僅
      係以電話醫囑之方式，指示劉楓玲給予退燒藥、止吐劑及
      肛門塞劑，直至同日6 時45分始親自到場為陳登掘診治，
      已如前述，則「自被告接獲護士劉楓玲報告起至其親自至
      病房為陳登掘診治為止之時間內，被告並未親自到場診治
      ，是否即屬延誤診治？被告是否有親自到場診治之義務與
      必要？得否於接受護士之電話報告後即以醫囑之方式而為
      診療？」；按醫師非親自診察，不得施行治療、開給方劑
      或交付診斷書，醫師法第11條第1 項前段定有明文。雖辯
      護意旨認被告當日因有其它病患有緊急救護狀況，而有同
      項但書規定「但於山地、離島、偏僻地區或有特殊、急迫
      情形，為應醫療需要，得由直轄市、縣（市）主管機關指
      定之醫師，以通訊方式詢問病情，為之診察，開給方劑，
      並囑由衛生醫療機構護理人員、助產人員執行治療。」之
      適用。然查本件事故發生地區並非在山地、離島或偏僻地
      區，縱有特殊、急迫情形，依法亦應由主管機關指定醫師
      ，始得以通訊方式詢問病情，而被告並非主管機關指定之
      醫師，自無本項但書之適用。何況被告自當日下午5 時許
      接獲護士劉楓玲之報告後，至同日下午6 時45分許止，並
      非均在病患董菊處為其實施診療，於此段時間內，縱有柳
      來傳、李麒麟、黃雅津3 名病患自急診室轉入住院，惟依
      被告選任辯護人所陳，該3 名病患分別係於當日下午5 時
      30分許及6 時許自急診室轉入，並分別直至下午6 時45分
      、8 時15分及8 時45分始完成住院手續，被告除曾因柳來
      傳有呼吸急促而作生命癥象測量及抽血等一般例行性檢查
      外，對於各該轉入病患僅係加以瞭解後予以醫囑，至同日
      下午6 時30分始再度前往病患董菊處為董菊診治。足見自
      當日下午5 時起至6 時30分止之時間內，並無其他特殊、
      急迫情形之發生，而使被告無法親自為陳登掘診治。再衡
      以被告一再強調陳登掘當時既已感冒2 、3 日，僅須延續
      主治醫師之治療方式即可，甚至認為病患陳登掘所發生之
      冷顫、嘔吐及發燒等情形，均係感冒之徵狀，足認被告係
      在未親自診治之情形下，僅憑護士劉楓玲之報告，即認為
      病患陳登掘所發生之徵狀係既有之感冒之延續，始疏於親
      自診治，而非出於其他特殊、急迫等不得已之情事，足見
      被告於當日下午5 時起至6 時30分止之時間內，確有無正
      當原因未親自診療及延誤診療之疏失。而本件經原審法院
      囑託國立台灣大學醫學院鑑定結果，亦認被告確有延誤診
      斷及治療之嫌，此亦有該院鑑定（諮詢）案件回覆單在卷
      可稽。
    被告雖有未親自診療之疏失，惟是否足以影響被告所採取
      之醫療措施？其所採取之醫療措施是否有所疏失？仍未可
      一概而論，須分別檢視。而檢察官認被告確有醫療之過失
      ，除被告延誤診治外，尚認被告「未即時診治，如注射支
      氣管擴張劑，抽取動脈血氧氣分析，及考慮敗血症予以血
      液培養等」，而認被告「若能即時採取必要之診治措施，
      或可避免後來之缺氧性腦病變」，並舉醫審會第88236 號
      鑑定書為證（見偵查卷第81-82 頁）。然查，就被告之上
      開醫療行為，經原審法院於本件及該院90年度訴字第248
      號民事案件中分別囑託國立台灣大學醫學院及行政院衛生
      署醫事審議委員會就相關事項進行鑑定結果認為：依病
      歷記載87年12月11日16時20分病患主訴畏寒，但體溫37度
      ，病患當時體溫屬正常，依當時症狀，一般無法即判斷為
      敗血症症兆（參醫審會第930228號鑑定書）。當日87年
      12 月11 日16時20分病患體溫37度C ，呼吸每分鐘18次，
      一般臨床上不需注射支氣管擴張劑；醫師乙○○囑護士劉
      楓玲給予Scanol一顆，依當時病患體溫達38.6℃，其處置
      並無不當；17時體溫38.6℃，呼吸每分鐘18次，臨床一般
      亦不需注射支氣管擴張劑（參醫審會第930228號鑑定書，
      見原審卷第152-154 頁）。且吸入性支氣管擴張劑與注射
      式劑型在效果上並無差異（參台大鑑定案件回覆書，見原
      審卷第156-159 頁）。就被告未及時予以血液培養及動
      脈血氧分析之處置部分，認為：「病患在17時許有發燒，
      血液培養有必要，18時30分前病患呼吸正常，使用靜注氣
      管擴張劑，動脈血氧分析並非必要措施，若於18時30分前
      使用靜注氣管擴張劑，動脈血氧分析不一定可避免病患變
      成植物人，而血液治療並非敗血症必要措施。」（參醫審
      會第930228號鑑定書）；乙○○醫師未對病患抽取動脈血
      氧氣分析與嗣後之急救與缺氧性腦病變之發生應無關係。
      抽動脈血氧去參考價值，但非絕對需要之處置。而其未考
      慮敗血症予以血液培養與嗣後之急救與缺氧性腦病變之發
      生應無關係。血液培養具參考價值，但非絕對需要之處置
      （參台大鑑定案件回覆書）。是雖被告未及時考慮對病患
      陳登掘注射支氣管擴張劑，抽取動脈血氧氣分析，及考慮
      敗血症予以血液培養等醫療措施，惟尚難認其此部分確有
      醫療上之疏失。
    就被告延誤診治之過失與病患陳登掘之重傷害結果間是否
      有相當因果關係，按所謂相當因果關係，係指依經驗法則
      ，綜合行為當時所存在之一切事實，為客觀之事後審查，
      認為在一般情形下，在此環境、有此行為之同一條件，均
      可發生同一結果者，則該條件即為發生結果之相當條件，
      行為與結果即有相當因果關係、反之，若在一般情形下，
      有此同一條件存在，而依客觀之審查，認為不必皆發生此
      結果者，則該條件與結果並不相當，不過為偶然之事實而
      已，其行為與結果間即無相當因果關係。本件經國立台灣
      大學醫學院鑑定結果認為病患陳登掘「其本身即罹患糖尿
      病、庫欣式症候群併腎上腺功能不全，以致免疫力兼病程
      快速惡化，即便醫師即時診治，仍難以避免嗣後之急救及
      缺氧性腦病變之發生。」（參台大鑑定案件回覆書）；而
      行政院醫事審議委員會鑑定結果亦認為「病患本身內科多
      重疾病，免疫力差，即使經過由必要措施，仍可能難以避
      免植物人或死亡之嚴重後果」（參醫審會第930228號鑑定
      書）。是本件病患陳登掘既因本身患有多重疾病，且病程
      快速惡化，而難以避免嗣後之缺氧性腦病變之發生，則被
      告雖有未親自及時診治之過失，惟既然被告如及時親自診
      治，病患陳登掘之重傷害結果仍難以避免其發生，則被告
      之過失行為，與病患陳登掘之重傷害結果間，尚難認有相
      當之因果關係，即不能以業務上過失致重傷罪相繩。此外
      又查無其他積極證據，足認病患陳登掘之缺氧性腦病變結
      果，與被告之業務上過失行為有因果關係，則被告犯罪尚
      屬不能證明，依法自應為無罪之諭知。
  (3)原審為被告無罪之諭知，經核尚無不合，檢察官上訴意旨仍
    執陳詞，指摘原判決不當，求為有罪之判決，並無確切事證
    以實其說，按控方應善盡實質舉證責任，說服法院形成心證
    ，若無法舉證說服法院形成有罪心證，即應依無罪推定原則
    ，作有利被告之認定，本件上訴為無理由，應予駁回。
據上論斷，應依刑事訴訟法第368條，判決如主文。
本案經檢察官邱榮藏到庭執行職務。
中　　華　　民　　國　　96　　年　　1 　　月　　9 　　日
                  刑事第二庭  審判長法  官  林正雄
                                    法  官  黃壽燕
                                    法  官  陳啟造
以上正本證明與原本無異。
不得上訴。
中　　華　　民　　國　　96　　年　　1 　　月　　9 　　日
                                    書記官  彭筱瑗
